臺灣臺北地方法院民事判決　九十年度小上字第一六六號
　　上　訴　人　創紀高科技股份有限公司
　　法定代理人　黃凱偉
　　法定代理人　陳信孝
右當事人間請求給付運費事件，上訴人對於中華民國九十年十月廿六日本院台北簡易
庭九十年度北小字第一○四一號第一審判決提起上訴，本院判決如左：
    主      文
上訴駁回。
第二審訴訟費用新台幣貳佰壹拾陸元伍角由上訴人負擔。
    事  實
甲、上訴人部分：
  一聲明：
    (一)原判決全部廢棄。
    (二)被上訴人在第一審之訴駁回。
  二陳述：
    (一)系爭運送契約，乃緣起於受貨人向上訴人訂購貨物，並指定採「運費到付」方
      式，且指定須由被上訴人承攬系爭貨物之運送而來。另方面，被上訴人與受貨
      人間早先即存有暫緩支付運費之進口授信及運費折扣之優惠，故系爭運送契約
      ，上訴人純粹處於被動地位，除事實上交託貨物之行為外，關於運送人之選定
      、運費額度之決定，悉由上訴人與受貨人事先議定。
    (二)提單背面運送條款「即使寄件人給本公司不同付款指示，寄件人仍須負責與託
      運有關之所有費用」等語，乃指運送人即被上訴人交付貨物當時，受貨人拒絕
      付款或無法付款時，託運人即上訴人始應負責之謂。反之，若因運送人即被上
      訴人基於與受貨人間事先定有暫緩支付運費之進口授信，而任憑受貨人取貨，
      不予收取運費，實屬被上訴人對受貨人之授信行為，並非受貨人拒絕付款或無
      法付款，是其後若因受貨人之倒帳行為致運送人即被上訴人受有損失，亦係運
      送人即被上訴人與受貨人間損害賠償之債之關係，要與上訴人無涉。
    (三)縱認運送契約係存在於兩造間，惟被上訴人明知上訴人與受貨人間買賣契約之
      價金乃不含運費之情形下，仍對受貨人私自提供信用，任憑受貨人取貨，而不
      予收取運費，待受貨人其後倒帳時，反轉向上訴人請求支付運費，核其權利之
      行使，難謂合乎誠實信用原則。
    (四)被上訴人與受貨人間對於運費乃有折扣之優惠，如其向受貨人收取運費時，乃
      以折扣後之優惠價格收取，惟如向託運人即上訴人收取時則無此折扣優惠，準
      此，豈非被上訴人藉運費折扣之優惠，誘引受貨人於訂購貨物時，向賣方要求
      須指定該公司承攬運送，嗣又故意給予受貨人進口授信，如受貨人不能或不願
      支付折扣後之運費時，運送人即被上訴人反可變相向託運人即上訴人收取全額
      之運費，此變相受益顯與誠信原則相違。
    (五)按「行使債權、履行債務，應依誠實及信用方法」；又「依照當事人一方預定
      用於同類契約之條款而訂定之契約，為左列各款之約定，按其情形顯失公平者
      ，該部分約定無效：：：二、加重他方當事人之責任者」，民法第二百十九條
      、第二百四十七條之一定有明文。原審未查前開各節，而認被上訴人之請求有
      理由，其判決顯有違法，爰依法提起上訴。
乙、被上訴人部分：
    本件未進行言詞辯論，被上訴人部分無聲明及陳述可資記載。
    理     由
一本件上訴人係以原審判決違背民法第二百一十九條、第二百四十七條之一等規定為
  由提起上訴，經查：
  (一)被上訴人係以兩造間訂有運送契約為據，訴請上訴人給付運費，上訴人於原審雖
    辯稱該運送契約並非存在於兩造之間云云，然上訴人業於被上訴人出具之空運提
    單託運人欄簽名，同意提單背面之契約條款，有該空運提單在卷可稽，足證兩造
    即為運送契約之當事人，雖提單正面兩造合意運費由受貨人給付，然此並不影響
    系爭運送契約成立於兩造間之效力，是上訴人所辯，要無可採。
  (二)上訴人既為系爭運送契約之託運人，於法本負有給付運費之義務，雖系爭空運提
    單正面記載之8a條款，載明運費由受貨人先行給付，但提單背面條款明白記載「
    即使貴公司（即託運人）給本公司不同的付款指示，收件人不履行付款時，貴公
    司仍須負責與託運貨物有關之所有費用，包括運費：：：」（Responsibility
    for Payment  Even if you give us different  payment  instructions, you
    will  always  be  primarily  responsible  for  all  charges, including
    transportation charges：：：），則在受貨人未支付運費之情況下，被上訴人
    仍有權請求上訴人給付運費，至為明確。該項規定雖係由被上訴人單方預先擬定
    印製在空運提單背面，但此項約定並未加重上訴人之責任，蓋伊本即負有給付運
    費之契約義務，僅係另與被上訴人約定由受貨人給付為清償方法，受貨人既未履
    行該項義務，上訴人所負給付運費之債務即未歸消滅，從而，上訴人辯稱前開約
    定違反民法第二百四十七條之一第二款規定，顯失公平云云，亦屬無據，殊難採
    取。
  (三)上訴人另指稱被上訴人與受貨人間存有暫緩支付運費之進口授信及運費之折扣優
    惠，被上訴人未向上訴人收取運費，係因彼等間之授信行為所致，受貨人最終無
    力支付運費，與上訴人無涉，被上訴人轉向上訴人請求支付未折扣之全額運費，
    行使權利有違誠信原則云云。惟上訴人前揭辯詞，於原審未見提出，而小額訴訟
    事件，當事人於第二審程序不得提出新攻擊或防禦方法（民事訴訟法第四百三十
    六條之二十八參照），是伊於第二審程序中方以前開情詞置辯，本院本得不予審
    究，況伊對前揭辯詞復未舉證證明之；又向上訴人收取運費，原為被上訴人所得
    享有之契約權利，其訴請上訴人依約給付，並無不當，焉有行使權利違反誠信原
    則之情？是以上訴人此部分辯詞，亦不足取。
二綜上所述，原審判決並無上訴人所指違背法令各情，上訴人提起本件上訴，依其上
  訴意旨足認上訴為無理由，爰依民事訴訟法第四百三十六條之二十九第二款規定，
  不經言詞辯論，逕以判決駁回。
三本件訴訟費用額，依後附計算書確定如主文所示金額。
據上論結，本件上訴無理由，依民事訴訟法第四百三十六條之三十二第二項、第四百
四十九條第一項、第四百三十六條之二十九第二款、第九十五條、第七十八條、第四
百三十六條之三十二第一項、第四百三十六條之十九，判決如主文。
中　　　華　　　民　　　國　　九十一　　　年　　　一　　　月　　 二     日
　　　　　　　　　　　　　　　　　　　　　　民事第二庭審判長法官　丁蓓蓓
　　　　　　　　　　　　　　　　　　　　　　　　　　　　　　法官　林庚棟
　　　　　　　　　　　　　　　　　　　　　　　　　　　　　　法官　陳婷玉
本判決不得上訴
右為正本係照原本作成
中　　　華　　　民　　　國　　九十一　　年　　　一　　　月　　 二　　　 日
　　　　　　　　　　　　　　　　　　　　　　　　　　　法院書記官　王  儀
計算書
項          目              金額（新台幣）            備註
第二審裁判費                一百四十八元五角
第二審送達郵費              六十八元
合計                        二百一十六元五角
